【裁判字號】    88,訴,1372
【裁判日期】    900404
【裁判案由】    毒品危害防制條例等
【裁判全文】
臺灣桃園地方法院刑事判決                        八十八年度訴字第一三七二號
    公  訴  人  臺灣桃園地方法院檢察署檢察官
    被      告  戊○○
    選任辯護人  何啟熏律師
    被      告  丙○○
    指定辯護人  本院公設辯護人沈芳萍
右列被告等因違反毒品危害防制條例等案件，經檢察官提起公訴（八十八年度偵字第
六三四四號、第七０八二號、第一０四三八號、第一０五九四號），本院判決如左：
    主  文
戊○○未經許可，持有爆裂物，累犯，處有期徒刑貳年拾月，併科罰金新台幣伍萬元
。罰金如易服勞役，以新台幣玖佰元即銀元參佰元折算壹日。
丙○○無罪。
    事  實
一、戊○○前曾於民國八十四年間因麻藥案件，經本院判處有期徒刑四月確定，於八
    十四年十二月十一日易科罰金執行完畢，仍不知悔改，其明知爆裂物係槍砲彈藥
    刀械管制條例第四條第一項第二款所列管之管制物品，非經許可，不得無故持有
    ，竟仍於八十八年四月五日下午四時許，在桃園縣桃園市○○路不詳民宅四樓（
    起訴書誤為北埔路、民光路附近之不詳地點），撿拾由不詳之人棄置該處，以三
    號乾電池密封內裝火藥，外接爆竹蕊為引信所製成，盛裝於香菸盒，具有殺傷力
    之爆裂物一個（經拆解鑑驗後已無殺傷力）後，攜回上址北埔路不詳民宅其與丙
    ○○共同之租住處藏放；旋又於同年五月四日搬至桃園縣桃園市○○路二七八號
    三樓「桃宏賓館」三０一室居所處藏放，而非法持有之。嗣於八十八年五月四日
    晚間十一時二十分許，為警在上址賓館內查獲，當場並扣得上開爆裂物一個。
二、案經桃園縣警察局大園分局報請台灣桃園地方法院檢察署檢察官偵查起訴。
    理  由
壹、有罪部分：
一、訊據被告戊○○坦承於右揭時地撿拾上開爆裂物後，帶回其上址中山路住所藏放
    之事實不諱，惟否認有何持有犯行，辯稱：該爆裂物應該沒有殺傷力云云。經查
    ，被告戊○○持有上開爆裂物之事實，已據其於警訊、偵審中自承無隱，核與同
    案被告丙○○所述目睹被告蔡某撿拾上開爆裂物之情節相符。再者，鑑定人劉義
    宗到庭證稱：這一件是我鑑定的，用三號乾電池做容器，火藥拆解後約為三公克
    （鑑定書所載三七公克為誤載），我們是用遙控拆解的，因為乾電池內的火藥爆
    炸後外面乾電池的碎片會四處飛散，故有殺傷力，乾電池是用夾子夾起來密封的
    ，不會脫落等語（本院九十年三月二十一日筆錄），且扣案爆裂物經送內政部警
    政署刑事警察局鑑驗結果，認該爆裂物係以一挖空之三號乾電池外殼為容器，內
    裝火藥五公克後，整體裝於一大衛杜夫香菸盒內，接出一條長十八公分，纏繞於
    香菸盒外之爆竹蕊為引信，利用點火引爆，結構完整，具有危險性及殺傷力，亦
    有該局八十八年七月二十八日刑偵五字第七三三四七號鑑驗通知書附卷可稽，足
    認該爆裂物確有殺傷力，被告所辯：應該沒有殺傷力云云，並不足採。至被告另
    辯稱：我不知道撿這個東西犯法云云（本院九十年二月七日筆錄），核非可得減
    免其責之理由。此外並有該爆裂物照片四張附於本院卷，及上開爆裂物扣案可資
    佐證。本件事證明確，被告戊○○犯行堪予認定。
二、核被告戊○○所為，係犯槍砲彈藥刀械管制條例第七條第四項之罪。又被告前有
    如事實欄所示之科刑及執行情形，此有台灣桃園地方法院檢察署刑案資料查註紀
    錄表一紙附卷足憑，其於刑之執行完畢後，五年內再犯本件有期徒刑以上刑之罪
    ，為累犯，依刑法第四十七條規定加重其刑。再按槍砲彈藥刀械管制條例之立法
    目的，旨在藉嚴刑重罰以管制槍砲、彈藥、刀械，而達維護社會秩序，保障人民
    身體生命財產安全之目的，是所謂管制之槍砲、彈藥、刀械，自應以具有殺傷力
    ，且對人民生命、身體及財產有一定之威脅性，足以破壞社會秩序，經列為管制
    物品者，始足當之，故若槍枝、子彈不具上揭性質，無危險性可言，自無管制必
    要，此有最高法院七十四年度臺上字第二五七○號、第五二五一號、八十四年度
    臺上字第一九三七號判決，及法務部八二檢二字第一八二號函等可資參照。而本
    件爆裂物雖有殺傷力，此如前述，惟自照片及鑑定人所述拆卸經過以觀，其裝卸
    手法與頑童私行拆卸數根爆竹，將內中火藥收集後外接爆竹蕊，再用瓶罐或紙類
    密封引爆，以增加爆炸力量無二，鑑定人復稱：火藥約三公克左右等語，足見該
    爆裂物雖因以金屬類乾電池封裝火藥引爆，有一定殺傷力，不能與前開頑童嬉戲
    相比；惟其殺傷力及因此對社會造成之潛在危險性究屬有限，參酌上開條例之立
    法精神，如遽以科處被告重刑，其所犯與刑罰程度似不相當，佐以該爆裂物係被
    告在搬遷之際忙亂中誤予撿拾而來，並未用以作案，此經被告及同案被告丙○○
    分別供承在卷，是綜合被告犯罪情狀，並斟酌本件係最輕本刑為五年以上有期徒
    刑之重罪，應可認客觀上足以引起一般同情，認為即予宣告最低刑猶嫌過重，爰
    依刑法第五十九條規定減輕其刑。被告之刑同時有加重及減輕之情形，先加後減
    之。爰審酌被告犯罪之動機、手段，對社會造成之危害及其犯後坦承犯行，態度
    良好等一切情狀，量處如主文所示之刑，罰金部分並諭知易服勞役之折算標準，
    以示懲儆。末查被告戊○○持有該爆裂物，與一般常態性職業犯罪情節有別，且
    情節輕微，爰不另宣付強制工作，併予敘明。扣案爆裂物已經拆解無殺傷力，此
    據鑑定人陳明在卷，非違禁物，不予沒收。
貳、無罪部分：
一、公訴意旨略以：被告丙○○明知爆裂物係屬槍砲彈藥刀械管制條例第四條第一項
    第二款所稱之管制物品，非經許可，不得無故持有，竟與同案被告戊○○共同基
    於持有爆裂物之犯意聯絡，於八十八年四月初某日，在桃園縣桃園市○○路、民
    光路附近之不詳地點，與蔡某共同撿拾上開具有殺傷力之爆裂物一個，而共同非
    法持有之。嗣為警於八十八年五月四日晚間十一時二十分許查獲，當場並扣得該
    爆裂物而查獲上情。因認被告丙○○所為，亦涉有槍砲彈藥刀械管制條例第七條
    第四項之罪嫌。
二、按犯罪事實應依證據認定之，無證據不得推定其犯罪事實，刑事訴訟法第一百五
    十四條訂有明文。訊據被告丙○○否認有何犯行，辯稱：東西不是我撿的等語。
    經查，公訴意旨認被告丙○○涉有上開犯行，無非係以被告與共同被告戊○○之
    自白、扣案爆裂物及鑑定通知書等件，為其論據。然查，被告雖在警訊中一度稱
    ：爆裂物是我和戊○○在八十八年四月五日下午約四時在桃園市○○路一處公寓
    四樓大廳撿到的云云（八十八年度偵字第七０八二號卷第十三頁），惟此後在偵
    審中即改稱：不是我收的等語（同上卷第四十二頁反面、第四十八頁反面），並
    在本院審理時補稱：是戊○○撿到的，爆裂物是從戊○○包包找到的，有看到戊
    ○○撿到，戊○○把東西放在哪裡我不知道等語（本院八十九年九月十四日筆錄
    ），已難逕認被告自白犯行。再者，同案被告戊○○在警訊、偵查中均稱：爆裂
    物是我在八十八年四月五日下午約四時許，在桃園市○○路一處公寓四樓大廳撿
    到的，丙○○知道等語（八十八年度偵字第七０八二號卷第八頁反面、第四十二
    頁反面、第四十八頁反面），在本院審理時亦陳稱：我打包時丙○○有看到這個
    煙盒，他不知道裡面是何物，這是我撿的，撿的時候丙○○不在旁邊，也沒有交
    給他保管等語（本院八十九年十月六日筆錄、九十年二月七日筆錄）。核被告蔡
    某所述，除其陳稱：撿到時丙○○不知情一節，與其先前所述，及被告丙○○自
    白知情等語不符，為迴護之詞，不足採信以外，就本件爆裂物係被告戊○○撿拾
    ，並未交給被告陳某保管等情，則與被告丙○○所述相符；從而被告丙○○所辯
    東西不是我撿的等語，應可採信。至扣案爆裂物及鑑定通知書不足證明該爆裂物
    為被告丙○○所撿拾，不待贅言。是尚難以被告丙○○與戊○○同住一處，二人
    物品彼此混雜一節，即推論該爆裂物一併在被告陳某實力支配下，為其所持有。
    此外復查無其他積極證據，足資認定被告丙○○有何公訴意旨所指之犯行，被告
    犯行既屬不能證明，依上說明，即應為無罪之諭知。
三、被告丙○○經合法通知，無正當理由不到庭，而本院認被告應諭知無罪，已如前
    述，爰不待其陳述逕行判決。
參、同案被告丁○○、乙○○及甲○○另行審結。
據上論斷，應依刑事訴訟法第二百九十九條第一項前段、第三百零一條第一項、第三
百零六條，槍砲彈藥刀械管制條例第七條第四項，刑法第十一條前段、第四十二條第
二項、第四十七條、第五十九條，罰金罰鍰提高標準條例第二條，現行法規所定貨幣
單位折算新台幣條例第二條，判決如主文。
本案經檢察官林秀菊到庭執行職務。
中        華        民        國      九十      年    四    月    四    日
                                    臺灣桃園地方法院刑事第五庭
                                        法  官    陳  彥  宏
右正本證明與原本無異
如不服本判決書應於送達後十日內向本院提出上訴狀
                                      書記官    翁  其  良
中      華      民      國      九十        年     四    月     四    日
論罪法條：槍砲彈藥刀械管制條例第七條第四項


司法院資訊處製作；財團法人民間司法改革基金會備份。
